臺灣高等法院民事裁定
110年度家抗字第60號
抗  告  人  吳林鴻  
訴訟代理人  陳友炘律師
相  對  人  陳韋名  
上列抗告人因與相對人間離婚等事件，對於中華民國110年5月12
日臺灣臺北地方法院110年度家調字第226號裁定提起抗告，本院
裁定如下： 
    主  文
原裁定廢棄。
    理  由
一、抗告意旨略以：原審雖於民國110年3月16日裁定命伊補繳裁
    判費，並於同年月26日送達伊之訴訟代理人，惟因本件斯時
    尚在調解中，伊乃未迅依裁定補正，殆原審來函通知取消原
    訂調解期日，伊幾經考慮後，始於同年5月14日向原審具狀
    撤回關於剩餘財產差額分配之請求，並繳納未撤回部分之裁
    判費新臺幣（下同）4,000元，詎伊嗣於同年月18日收受原
    法院駁回本件訴訟之裁定（下稱原裁定），惟伊已於原裁定
    生效前補正完畢，應屬有效，原裁定顯有違誤，爰提起抗告
    ，請求廢棄原裁定等語。
二、按民事訴訟法第249條第1項第6款規定，原告起訴不合程式
    ，法院應以裁定駁回之，但其情形可以補正者，審判長應定
    期間先命補正。次按上開審判長以裁定命原告於一定期間補
    正起訴程式，該裁定期間並非不變期間，當事人依裁定應補
    正之行為，雖已逾法院之裁定期間，但於法院尚未認其所為
    之訴訟行為為不合法予以駁回前，其補正仍屬有效，法院不
    得以其補正逾期為理由，予以駁回（最高法院51年台抗字第
    169號判例意旨參照）。又按經言詞辯論之裁定，應宣示之
    ；終結訴訟之裁定，不經言詞辯論者，應公告之；裁定經宣
    示後，為該裁定之法院、審判長、受命法官或受託法官受其
    羈束；不宣示者，經公告或送達後受其羈束；但關於指揮訴
    訟或別有規定者，不在此限，民事訴訟法第235條、第238條
    亦分別規定甚明。準此，裁定於宣示、公告或送達時，始生
    效力，法院及當事人始受其羈束（最高法院101年度台簡抗
    字第4號裁定意旨參照）。是以當事人起訴未據繳納裁判費
    者，如於法院駁回起訴之裁定製作日後然尚未公告生效前繳
    納，堪認其已於法院駁回前補正起訴程式之欠缺（本院暨所
    屬法院103年法律座談會民事類提案第29號研討結果參照）
    。
三、經查：
  ㈠抗告人起訴未據繳納裁判費，經原審於110年3月16日裁定命
    其於7日內補繳裁判費81,131元（其中關於剩餘財產差額分
    配之財產請求部分之裁判費核定為77,131元，其餘關於離婚
    、未成年子女權利義務之行使或負擔之非財產上請求部分之
    裁判費核定合計為4,000元），該裁定於同年月24日送達抗
    告人，有上開裁定暨送達證書可稽（見原審卷第423、473頁
    ），抗告人則於同年5月14日向原法院具狀撤回關於剩餘財
    產差額分配之財產請求，並就未撤回部分之訴訟繳納裁判費
    4,000元，有其家事聲請狀及其上已提出4,000元匯票之記載
    為憑（見同上卷第517、3頁），堪認抗告人已補正起訴應繳
    納裁判費之合法程式。
  ㈡原裁定雖於110年5月12日以抗告人未依命遵期補繳裁判費為
    由，駁回抗告人之訴（見原審卷第521頁），然該裁定未經
    宣示，復經本院向原法院承辦股查詢結果，原裁定未有公告
    紀錄，有本院公務電話紀錄表可考（見本院卷第31頁），而
    原裁定係於同年月18日送達抗告人，有送達證書可查（見原
    審卷第523頁），應認原裁定係因送達始生效力，則抗告人
    於原裁定送達前之同年月14日補正起訴程式時，原裁定尚未
    發生羈束力。揆諸前揭說明，抗告人在原法院裁定駁回其訴
    生效前，補正程序之欠缺仍屬有效，原法院駁回其訴，於法
    自有未合。抗告人指摘原裁定不當，求予廢棄，為有理由。
四、據上論結，本件抗告為有理由，裁定如主文。　　
中　　華　　民　　國　　110 　年　　7 　　月　　27　　日
                  家事法庭
                      審判長法  官  張靜女
                            法  官  葉珊谷
                            法  官  范明達
正本係照原本作成。
本裁定除以適用法規顯有錯誤為理由外，不得再抗告。如提起再
抗告，應於收受送達後10日內委任律師為代理人向本院提出再抗
告狀。並繳納再抗告費新臺幣１千元。
中　　華　　民　　國　　110 　年　　7 　　月　　27　　日
  　　　　　　　　　　　　　書記官  余姿慧